【裁判字號】    99,訴,655
【裁判日期】    990629
【裁判案由】    違反毒品危害防制條例
【裁判全文】
臺灣彰化地方法院刑事判決               99年度訴字第655號
公  訴  人  臺灣彰化地方法院檢察署檢察官
被      告  甲○○
上列被告因毒品危害防制條例案件，經檢察官提起公訴（99年度
毒偵字第838 號），被告於準備程序中為有罪之陳述，經合議庭
裁定由受命法官行簡式審判程序，本院判決如下：
    主  文
甲○○施用第一級毒品，累犯，處有期徒刑捌月。
    事  實
一、甲○○前因施用毒品案件，經本院以89年度毒聲字第512 號
    裁定送觀察、勒戒後，經評定認有繼續施用毒品之傾向，再
    經本院以89年度毒聲字第994 號裁定令入戒治處所施以強制
    戒治1 年，並自民國89年3 月9 日起送臺灣雲林戒治所強制
    戒治，嗣戒治屆滿3 月，其成效經評定為合格，認無繼續戒
    治之必要，經本院以89年度毒聲字第4426號裁定停止戒治，
    所餘戒治期間並付保護管束，嗣因於保護管束期間，接受尿
    液採驗結果呈嗎啡陽性反應，而認違反保護管束應遵守事項
    情節重大，再由本院以90年度毒聲字第679 號裁定撤銷停止
    戒治，令入戒治處所繼續執行強制戒治，迨於90年9 月25日
    執行完畢，並於翌日釋放出所，復由臺灣彰化地方法院檢察
    署檢察官以90年度戒毒偵字第1577、1578及1579號為不起訴
    處分確定；詎其於前揭強制戒治執行完畢釋放後5 年內，又
    因施用第一級毒品案件，經臺灣彰化地方法院檢察署檢察官
    向本院聲請強制戒治並提起公訴，強制戒治部分本院即以91
    年度毒聲字第1778號裁定令入戒治處所施以強制戒治1 年，
    並自91年10月7 日起送臺灣雲林戒治所執行強制戒治，嗣戒
    治屆滿3 月，其成效經評定為合格，認無繼續戒治之必要，
    經本院以92年度毒聲字第324 號裁定停止戒治，所餘戒治期
    間並付保護管束，嗣又因違反保護管束應遵守事項情節重大
    ，再由本院以92年度毒聲字第1149號裁定撤銷停止戒治，令
    入戒治處所繼續執行強制戒治，迨於93年1 月9 日因毒品危
    害防制條例修正施行而未執行完畢即依法釋放。起訴部分則
    經本院以91年度訴字第10 82 號判處有期徒刑8 月，並於91
    年11月18日確定，經送監執行於93年8 月31日因縮刑期滿執
    行完畢，並於翌日即93年9 月1 日出監；後又於94年7 月4
    日，再因施用第一、二級毒品案件，經本院以94年度訴字第
    787 號判處應執行有期徒刑1 年（施用第一級毒品9 月、施
    用第二級毒品4 月，二罪併定）確定，經送監執行後，於95
    年4 月18日始因縮刑期滿執行完畢，並於翌日即95年4 月19
    日出監。又再因施用一、二級毒品案件，經本院以96年度訴
    字第197 號各判處有期徒刑11月、5 月，定應執行有期徒刑
    1 年2 月確定（下稱第1 案）；復因施用毒品案件，經本院
    以96年度訴字第930 號各判處有期徒刑1 年、1 年，定應執
    行有期徒刑1 年8 月確定（下稱第2 案）；又因施用第一級
    毒品案件，經本院以96年度訴字第1668號分別判處有期徒刑
    7 、8 月，應執行有期徒刑1 年確定（下稱第3 案）；再因
    竊盜案件，經本院以96年度斗簡字第442 號各判處有期徒刑
    3 月、3 月，應執行有期徒刑5 月確定（下稱第4 案）。上
    開第1 案件經本院以96年度聲減字第1461號裁定各減為有期
    徒刑為5 月15日、2 月15日，應執行有期徒刑7 月，而第2
    案經本院以96年度聲減字第4010號裁定各減為有期徒刑6 月
    、6 月，應執行有期徒刑10月確定，另第3 、4 案件亦經本
    院裁定併定應執行有期徒刑為1 年4 月確定，並與上開第1
    、2 案件接續執行，嗣於98年9 月21日假釋出監，並付保護
    管束，其至99年2 月23日保護管束期滿，假釋未經撤銷視為
    有期徒刑執行完畢。詎仍不知警惕，復基於施用第一級毒品
    海洛因之犯意，於99年3 月4 日中午12時許，在彰化縣溪州
    鄉○○路旁，將第一級毒品海洛因粉末摻入香菸內，再點燃
    吸食煙霧之方式，施用第一級毒品海洛因1 次。嗣於99年3
    月6 日上午11時，在彰化縣北斗鎮○○路○ 段某處，因行跡
    怪異遭警盤查，其於有偵查犯罪職權之機關或個人發覺其犯
    罪前，自動向警員自首其前揭施用第一級毒品海洛因犯行，
    並主動接受裁判。
二、案經彰化縣警察局北斗分局報請臺灣彰化地方法院檢察署檢
    察官偵查起訴。
    理  由
一、上揭事實，迭據被告甲○○於警詢、偵查及本院審理時均坦
    承不諱，而被告於99年3 月6 日11時45分許為警所採集之尿
    液經送檢驗，其結果確呈嗎啡陽性反應，有被告採尿同意書
    、彰化縣警察局北斗分局委託檢驗尿液代號與真實姓名對照
    單及詮昕科技股份有限公司濫用藥物尿液檢驗報告各1 紙附
    卷可稽，據上事證，足徵被告前開施用第一級毒品海洛因之
    自白核與事實相符，堪可採為論罪科刑之依據。
二、按現行毒品危害防制條例就施用毒品者，僅於「初犯」及「
    5年後再犯」2種情形，有其追訴條件之限制，即須於初犯經
    觀察、勒戒或強制戒治釋放後，5年內均無施用毒品之行為
    ，始能認其前所實施之觀察、勒戒或強制戒治已足遮斷毒癮
    ，而得於5 年後再犯時，再予適用初犯之規定，重行觀察、
    勒戒等程序；倘5 年內已經再犯，被依法追訴處罰，縱其第
    3 次（或第3 次以上）施用毒品之時間在初犯釋放5 年以後
    ，即與「5 年後再犯」之情形有別，且因已於「5 年內再犯
    」，顯見其再犯率甚高，原實施觀察、勒戒或強制戒治，已
    無法收其實效，而無5 年戒斷期之存在，自無再經觀察、勒
    戒及強制戒治之必要，應由檢察官逕行起訴（最高法院95年
    度第7 次刑事庭會議決定參照）。經查，被告前因施用毒品
    案件，經本院以89年度毒聲字第512 號裁定送觀察、勒戒後
    ，經評定認有繼續施用毒品之傾向，再經本院以89年度毒聲
    字第994 號裁定令入戒治處所施以強制戒治1 年，並自89年
    3 月9 日起送臺灣雲林戒治所強制戒治，嗣戒治屆滿3 月，
    其成效經評定為合格，認無繼續戒治之必要，經本院以89年
    度毒聲字第4426號裁定停止戒治，所餘戒治期間並付保護管
    束，嗣因於保護管束期間，接受尿液採驗結果呈嗎啡陽性反
    應，而認違反保護管束應遵守事項情節重大，再由本院以90
    年度毒聲字第679 號裁定撤銷停止戒治，令入戒治處所繼續
    執行強制戒治，迨於90年9 月25日執行完畢，並於翌日釋放
    出所，復由臺灣彰化地方法院檢察署檢察官以90年度戒毒偵
    字第1577、15 78 及1579號為不起訴處分確定；詎其於前揭
    強制戒治執行完畢釋放後5 年內，又因施用第一級毒品案件
    ，經臺灣彰化地方法院檢察署檢察官向本院聲請強制戒治並
    提起公訴，強制戒治部分本院即以91年度毒聲字第1778號裁
    定令入戒治處所施以強制戒治1 年，並自91年10月7 日起送
    臺灣雲林戒治所執行強制戒治，嗣戒治屆滿3 月，其成效經
    評定為合格，認無繼續戒治之必要，經本院以92年度毒聲字
    第324 號裁定停止戒治，所餘戒治期間並付保護管束，嗣又
    因違反保護管束應遵守事項情節重大，再由本院以92年度毒
    聲字第1149號裁定撤銷停止戒治，令入戒治處所繼續執行強
    制戒治，迨於93年1 月9 日因毒品危害防制條例修正施行而
    未執行完畢即依法釋放。起訴部分則經本院以91年度訴字第
    10 82 號判處有期徒刑8 月，並於91年11月18日確定，經送
    監執行於93年8 月31日因縮刑期滿執行完畢，並於翌日即93
    年9 月1 日出監；後又於94年7 月4 日，再因施用第一、二
    級毒品案件，經本院以94年度訴字第787 號判處應執行有期
    徒刑1 年（施用第一級毒品9 月、施用第二級毒品4 月，二
    罪併定）確定，經送監執行後，於95年4 月18日始因縮刑期
    滿執行完畢乙節，有臺灣彰化地方法院檢察署刑案資料查註
    紀錄表及臺灣高等法院被告前案紀錄表各1 份附卷可稽，因
    被告於上開觀察、勒戒及強制戒治執行完畢釋放及受不起訴
    處分後之5 年內，曾因施用毒品案件經法院宣示判決並確定
    ，則揆諸前揭決議意旨，本件均毋須再重新施予觀察、勒戒
    或強制戒治之處遇程序，逕以訴追處罰，應予依法論科。
三、按海洛因係毒品危害防制條例所定之第一級毒品，不得非法
    施用。核被告所為，係犯毒品危害防制條例第10條第1 項之
    施用第一級毒品罪。被告為施用毒品而持有第一級毒品，其
    持有之低度行為應為施用之高度行為所吸收，不另論罪。又
    被告有上開事實欄所載之有期徒刑執行完畢之紀錄，有臺灣
    彰化地方法院檢察署刑案資料查註紀錄表及臺灣高等法院被
    告前案紀錄表各1 份附卷可稽，被告於受有期徒刑之執行完
    畢後，5 年內故意再犯有期徒刑以上之罪，為累犯，應依刑
    法第47條第1 項規定，加重其刑。再被告於係偵查犯罪職權
    之機關或個人尚未發覺前，主動向員警坦認有前開施用第一
    級毒品海洛因犯行而自首，且表示願意接受裁判等情，已據
    被告供述在卷，並有被告之警詢筆錄在卷可考，爰依刑法第
    62條前段之規定，得減輕其刑（先加後減）。爰審酌被告曾
    有施用毒品罪前科，猶再施用本件毒品，惟其犯後已坦承犯
    行，暨其施用之情節等一切情狀，量處如主文所示之刑。
據上論斷，應依刑事訴訟法第273 條之1 第1 項、第299 條第1
項前段，毒品危害防制條例第10條第1 項，刑法第11條前段、第
47條第1 項、第62條前段，判決如主文。
本案經檢察官蕭有宏到庭執行職務。
中    華    民    國    99    年    6     月    29    日
                  刑事第六庭          法  官  鮑慧忠
以上正本證明與原本無異。
如不服本判決應於收受判決後10日內向本院提出上訴書狀，並應
敘述具體理由；其未敘述上訴理由者，應於上訴期間屆滿後20日
內向本院補提理由書狀( 均須按他造當事人之人數附繕本) 「切
勿逕送上級法院」。
中    華    民    國    99    年    6     月    29    日
                                      書記官  林子惠
附錄本案論罪科刑法條全文：
毒品危害防制條例第10條
施用第一級毒品者，處 6 月以上 5 年以下有期徒刑。
施用第二級毒品者，處 3 年以下有期徒刑。

司法院資訊處製作；財團法人民間司法改革基金會備份。
